臺灣臺中地方法院刑事判決             100年度訴字第2252號
公  訴  人  臺灣臺中地方法院檢察署檢察官
被      告  王俊良
上列被告因違反毒品危害防制條例案件，經檢察官提起公訴（
100年度毒偵字第2070號），被告於準備程序中就被訴事實為有
罪之陳述，經告以簡式審判之旨，並聽取意見後，本院合議庭裁
定由受命法官獨任進行簡式審判程序，判決如下：
    主    文
王俊良施用第一級毒品，累犯，處有期徒刑捌月。扣案已使用過
之注射針筒壹支沒收。
    犯罪事實
一、王俊良前於民國93年間，因施用毒品案件，經觀察、勒戒後
    ，認無繼續施用毒品之傾向，於93年7月30日執行完畢釋放
    ，並由本署檢察官以93年度毒偵字第2312號為不起訴處分確
    定；復於前揭觀察、勒戒執行完畢後5年內之96年間，因施
    用毒品犯行，經法院判處有期徒刑6月確定，嗣經減刑，於
    96年7月16日執行完畢；再因施用毒品案件，經法院判處有
    期徒刑8月確定，於98年7月11日執行完畢。詎其仍不知悔改
    ，再基於施用第一級毒品海洛因之犯意，於100年6月8日14
    、15時許，在臺中市○○區○○里○○路85巷1之2號住處內
    ，以針筒注射之方式，非法施用第一級毒品海洛因1次。嗣
    於100年6月9日17時50分許，在臺中市○○區○○路與南社
    路口處，因駕駛車牌號碼5012-WH號自用小客車發生車禍，
    經警據報前往現場處理，當場扣得已使用過之注射針筒1支
    ，並經其同意採集尿液送驗後查獲。
二、案經臺中市政府警察局清水分局報請臺灣臺中地方法院檢察
    署檢察官偵查起訴。
    理    由
壹、程序方面：
一、按除被告所犯為死刑、無期徒刑、最輕本刑為 3年以上有期
    徒刑之罪或高等法院管轄第一審案件者外，於法院行準備程
    序進行中，被告先就被訴事實為有罪之陳述時，審判長得告
    知被告簡式審判程序之旨，並聽取當事人、代理人、辯護人
    及輔佐人之意見後，裁定進行簡式審判程序；且受命法官行
    準備程序，與法院或審判長有同一之權限；又簡式審判程序
    之證據調查，不受刑事訴訟法第159條第1項、第161條之2、
    第161條之3、第163條之1及第164條至第170條規定之限制，
    刑事訴訟法第273條之1第1項、第279條第2項前段、第273條
    之2分別定有明文。
二、查本件被告王俊良上開所犯為死刑、無期徒刑、最輕本刑為
    3年以上有期徒刑以外之罪，且非屬高等法院管轄第一審之
    案件，經本院合議庭裁定由受命法官行準備程序時，被告就
    被訴事實均為有罪之陳述後，復經本院合議庭裁定由受命
    法官獨任行簡式審判程序，是其證據之調查，自不受刑事訴
    訟法第159條第1項、第161條之2、第161條之3、第163條之1
    及第164條至第170條規定之限制，合先敘明。
貳、實體方面：
一、訊據被告王俊良對其於前揭時、地，施用第一級毒品海洛因
    之犯罪事實坦承不諱，且其為警查獲時，所採尿液經送往詮
    昕科技股份有限公司檢驗結果，呈嗎啡陽性反應等情，有詮
    昕科技股份有限公司出具之編號00000000號濫用藥物尿液檢
    驗報告及毒品尿液真實姓名代號對照表各1紙存卷可稽。又
    海洛因施用入人體後水解還原成嗎啡，再循嗎啡之代謝方式
    排出體外，已據行政院衛生署藥物食品檢驗局（81）藥檢壹
    字第006431號函說明綦詳，顯見被告關於曾於上開時、地施
    用第一級毒品海洛因1次之自白，應與事實相符。
二、按毒品危害防制條例於92年7月9日修正公布，自93年1月9日
    施行，其中第20條、第23條將施用毒品之刑事處遇程序，區
    分為「初犯」及「5年內再犯」、「5年後再犯」。依其立法
    理由之說明：「初犯」，經觀察、勒戒或強制戒治後，應為
    不起訴處分或不付審理之裁定；「5年內再犯」者，因其再
    犯率甚高，原實施之觀察、勒戒及強制戒治既已無法收其實
    效，爰依法追訴或裁定交付審理。至觀察、勒戒或強制戒治
    執行完畢釋放後，「5年後再犯」者，前所實施之觀察、勒
    戒或強制戒治已足以遮斷其施用毒品之毒癮，為期自新及協
    助其斷除毒癮，仍適用「初犯」規定，始應先經觀察、勒戒
    、強制戒治之程序。從而依該次修正後之規定，僅限於「初
    犯」及「5年後再犯」2種情形，應先經觀察、勒戒或強制戒
    治之程序，此乃該條例第10條之例外規定。倘被告於5年內
    已再犯施用毒品，經依法追訴處罰，縱其第3次（或第3次以
    上）再度施用毒品之時間，在初犯經觀察、勒戒或強制戒治
    執行完畢釋放5年以後，因與單純之「5年後再犯」之情形有
    別，不合於「5年後再犯」之例外規定；且因已於「5年內再
    犯」，顯見其再犯率甚高，原實施觀察、勒戒或強制戒治，
    已無法收其實效，即應回歸原則性規定，由檢察官逕行起訴
    ，依該條例第10條處罰，最高法院95年度臺非字第134號裁
    判可資參照。查被告前於93年間，因施用毒品案件，經本院
    裁定令入勒戒處所實施觀察、勒戒，嗣因認無繼續施用毒品
    之傾向，於93年7月30日執行完畢釋放；復於96年間，因施
    用毒品犯行，經法院判處有期徒刑6月確定，嗣經減刑，於
    96年7月16日執行完畢；再因施用毒品案件，經法院判處有
    期徒刑8 月確定，於98年7月11日執行完畢等情，有臺灣高
    等法院被告前案紀錄表存卷可佐，則揆諸前揭說明，被告於
    本案犯罪事實欄所載時、地再犯施用第一級毒品海洛因犯行
    ，雖距其93年7月30日觀察、勒戒執行完畢之時間，已在5年
    以後，然其自93年7月30日觀察、勒戒執行完畢釋放後之5年
    內，已有因施用毒品案件，經法院論罪科刑之紀錄，則被告
    本案施用第一級毒品之犯行，已非屬上述「初犯」或「五年
    後再犯」應先經觀察、勒戒或強制戒治程序之情形，是以本
    案之訴追條件業已充足，本案自應予以依法論科，合先敘明
    。
三、核被告王俊良所為，係犯毒品危害防制條例第10條第1項之
    施用第一級毒品罪。被告因施用而持有毒品行為，本應以持
    有論，惟持有後進而施用，其持有之低度行為應被施用之高
    度行為所吸收，故不再另論其持有毒品罪。被告前於96年間
    ，因施用毒品犯行，經法院判處有期徒刑6月確定，嗣經減
    刑，於96年7月16日執行完畢；再因施用毒品案件，經法院
    判處有期徒刑8月確定，於98年7月11日執行完畢之事實，有
    臺灣高等法院被告前案紀錄表在卷可參，其受有期徒刑之刑
    執行完畢後，5年以內故意再犯本案有期徒刑以上之罪，為
    累犯，應依刑法第47條第1項之規定，加重其刑。爰審酌被
    告施用毒品，經觀察、勒戒及法院論罪科刑後，仍不知戒惕
    ，一再施用，無視於毒品對於自身健康之戕害及國家對於杜
    絕毒品犯罪之禁令，不知戒除惡習，惡性非輕，然念及坦承
    犯行，態度良好，其施用毒品並無危害他人及其犯罪之動機
    、目的及手段等一切情狀，量處如主文所示之刑，以資懲儆
    。又扣案已使用過之注射針筒1支，為被告所有供其犯本案
    犯罪使用之物，業經被告供承在卷，爰依刑法第38條第1項
    第2款之規定併予宣告沒收之。
四、慈濟功德會證嚴上人在靜思語中開示「一個人不怕錯，就怕
    不改過」、「一個人最大的成就，就是從失敗中站起來」、
    「改變自己是自救，影響別人是救人」、「做該做的事是智
    慧，做不該做的事是愚痴」、「因緣果報，要種善因，斷惡
    緣」、「有心就有福，有願就有力，願有多大，力就有多大
    」，被告王俊良年已30歲，要有生命的覺醒，用心好好體認
    上述開示，發好願交一些好朋友，斷絕與吸毒朋友來往，下
    定決心改過，遠離毒品禍害，重新做人，才有機會孝順父母
    ，並能為家人、為社會做些有貢獻的事，這樣才有服刑的真
    實價值。
據上論斷，應依刑事訴訟法第273條之1第1項、第299條第1項前
段，毒品危害防制條例第10條第1項，刑法第11條、第47條第1項
、第38條第1項第2款，判決如主文。
本案經檢察官張容姍到庭執行職務。
中    華    民    國   100    年    11    月    3     日
                 刑事第六庭        法  官  郭德進
以上正本證明與原本無異。
如不服本判決應於收受判決後10日內向本院提出上訴書狀，並應
敘述具體理由；其未敘述上訴理由者，應於上訴期間屆滿後20日
內向本院補提理由書（均須按他造當事人之人數附繕本）「切勿
逕送上級法院」。
                                   書記官  陳彥蓉
中    華    民    國   100    年    11    月    3     日
附錄本判決論罪科刑法條
毒品危害防制條例第10條：
施用第一級毒品者，處6月以上5年以下有期徒刑。
施用第二級毒品者，處3年以下有期徒刑。